臺灣新竹地方法院刑事判決
111年度原易緝字第2號
公  訴  人  臺灣新竹地方檢察署檢察官
被      告  李祖敏




指定辯護人  本院公設辯護人林建和
上列被告因詐欺案件，經檢察官提起公訴（108年度偵字第10881
、13019號），被告就被訴事實為有罪之陳述，本院依簡式審判
程序審理，判決如下：
    主  文
李祖敏幫助犯詐欺取財罪，處拘役貳拾日，如易科罰金，以新臺
幣壹仟元折算壹日。
未扣案之犯罪所得新臺幣肆佰元沒收，於全部或一部不能沒收或
不宜執行沒收時，追徵其價額。
    事  實
一、李祖敏依一般社會生活之通常經驗，當知現今行動電話甚為
    普及，申請行動電話門號並無任何特殊之限制，一般人皆得
    輕易申請門號使用，且可預見若將以自己名義所申辦行動電
    話門號之預付卡，交予欠缺信賴基礎之他人，極易遭人利用
    作為與財產犯罪有關之工具，可能因此幫助不詳犯罪集團隱
    匿真實身份，使犯罪行為難以查緝，竟基於提供行動電話門
    號予他人使用，他人若持以從事犯罪亦無違反其本意之不確
    定幫助故意，接續為下列行為：
（一）於民國107年5月14日20時54分許，在新北市○○區○○路00號
      亞太電信股份有限公司（下稱亞太電信）新莊丹鳳直營店
      ，將其甫向亞太電信申辦之行動電話門號0000000000號預
      付卡，以新臺幣（下同）200元之價格，出售予真實姓名
      年籍不詳之成年女子。嗣不詳詐騙集團取得上開行動電話
      門號後，即共同意圖為自己不法之所有，於107年6月20日
      10時許，推由某不詳成員假冒為范姜錦文之高中同學李素
      滿，以上開行動電話門號撥打電話予范姜錦文，要求范姜
      錦文加入上開門號為LINE好友後，復於同年月22日11時許
      ，透過LINE通訊軟體，向范姜錦文佯稱支票到期急需借錢
      軋票云云，致范姜錦文陷於錯誤，於同（22）日15時30分
      許、15時35分許、15時45分許，分別轉帳3萬元、3萬元、
      2萬元至蘇偉哲（另由臺灣雲林地方檢察署檢察官以108年
      度偵字第356號提起公訴）設於華南商業銀行帳號0000000
      00000號帳戶（下稱華南銀行帳戶）內。嗣范姜錦文發覺
      受騙後報警處理，而查悉上情。
（二）於107年5月19日18時27分許，在新北市○○區○○○路00號遠
      傳電信股份有限公司（下稱遠傳電信）新莊光華直營門市
      ，將其甫向遠傳電信申辦之行動電話門號0000000000號預
      付卡，以200元之價格，出售予前述姓名年籍不詳之成年
      女子。嗣不詳詐騙集團取得上開行動電話門號後，即共同
      意圖為自己不法之所有，於107年6月11日12時許，推由某
      不詳成員假冒為柯碧雲之友人，以上開行動電話門號撥打
      電話予柯碧雲，佯稱急需用錢，需要借款云云，致柯碧雲
      陷於錯誤，於翌（12）日11時許，在彰化縣○○鎮○○路0段0
      00號彰化第一信用合作社，臨櫃匯款9萬8,000元至駱杰朋
      （所涉幫助詐欺取財罪嫌，另由臺灣苗栗地方檢察署檢察
      官以107年度偵字第6661號為不起訴處分）設於國泰世華
      商業銀行苗栗分行帳號000000000000號帳戶（下稱國泰世
      華銀行帳戶）內。嗣柯碧雲發覺受騙後報警處理，而查悉
      上情。
二、案經柯碧雲訴由苗栗縣警察局通霄分局報告臺灣苗栗地方檢
    察署、雲林縣警察局斗南分局報告臺灣雲林地方檢察署陳請
    臺灣高等檢察署檢察長令轉臺灣新竹地方檢察署檢察官偵查
    起訴。
    理  由
一、本案被告李祖敏所犯係死刑、無期徒刑或最輕本刑為3 年以
    上有期徒刑以外之罪，且非高等法院管轄第一審案件，被告
    於本院準備程序進行中，就被訴事實為有罪之陳述，經本院
    認合於刑事訴訟法第273條之1第1 項之規定，裁定進行簡式
    審判程序，合先敘明。
二、上開犯罪事實業據被告於本院準備程序及簡式審判程序中坦
    白承認（見本院卷第19-23、29-33頁），核與證人即被害人
    范姜錦文、柯碧雲於警詢之證述相符（見偵字10881卷第24-
    26頁、偵字6661卷第15頁），並有被害人范姜錦文提供之LI
    NE對話紀錄截圖、台北富邦銀行帳戶存摺封面及內頁交易明
    細、郵政存簿儲金簿封面及內頁交易明細、蘇偉哲上開華南
    銀行帳戶之基本資料及交易明細、內政部警政署反詐騙諮詢
    專線紀錄表各1份、告訴人柯碧雲提供之彰化第一信用合作
    社匯款回條、彰化第一信用合作社帳戶存摺內頁交易明細、
    駱杰朋上開國泰世華銀行帳戶之基本資料及交易明細、內政
    部警政署反詐騙案件紀錄表各1份、亞太電信通聯調閱查詢
    單、亞太電信108年5月9日函所附門號0000000000號之查詢
    單明細、4G行動預付卡申請書等相關資料、108年7月2日函
    所附門號0000000000號之4G行動預付卡申請書等相關資料各
    1份、遠傳電信查詢單明細、遠傳電信108年3月29日函所附
    門號0000000000號之預付卡申請書等相關資料各1份等件在
    卷可稽（見偵字10881卷第29、27-28、26頁、雲警南偵卷第
    29-31、41頁、偵字6661卷第22、19-20、26、118-120、123
    -125、21、105-115頁）。足認被告任意性之自白與事實相
    符，堪信屬實。本案事證明確，被告犯行可以認定，應予依
    法論科。
三、論罪科刑：
（一）查被告提供本案行動電話門號予詐騙集團成員，以供該詐
      騙集團成員遂行詐欺取財時之聯絡，係以幫助他人犯罪之
      意思，參與詐欺取財構成要件以外之行為，而對該實施詐
      騙之人遂行詐欺取財犯行資以助力。是核被告所為，係犯
      刑法第30條第1項前段、第339條第1 項之幫助詐欺取財罪
      。又被告幫助他人犯詐欺取財罪，為幫助犯，依刑法第30
      條第2 項規定，按正犯之刑減輕之。
（二）又被告以一幫助行為接續提供上開行動電話門號，而幫助
      該不詳詐騙集團分別向被害人范姜錦文、柯碧雲詐欺取財
      既遂，係以一行為同時侵害數法益而觸犯數相同罪名，為
      想像競合犯，應依刑法第55條之規定從一重仍依幫助詐欺
      取財罪處斷。
（三）爰審酌被告明知近年來國內多有詐欺犯案，仍輕率提供所
      申辦之行動電話門號，致使詐欺取財之正犯得以隱身幕後
      ，難以查獲，助長詐欺犯罪風氣猖獗，增加被害人尋求救
      濟之困難，實值譴責，惟念其犯後坦承犯行，態度尚可，
      暨其自述大學肄業、未婚無子、入監前職業為物流業臨時
      工、月薪約26,000元、須負擔房租及助學貸款費用、因缺
      錢而為本案犯行等一切情狀，量處如主文所示之刑，並諭
      知易科罰金之折算標準。
四、沒收：
    被告提供所申辦之行動電話門號給詐騙集團成員，獲得報酬
    400元等情，業據其於本院準備程序時供述明確（見本院卷
    第22頁），足認被告本案犯罪所得應為400元，雖未扣案，
    仍應依刑法第38條之1 第1 項前段、第3項規定，宣告沒收
    之，並於全部或一部不能沒收或不宜執行沒收時，追徵其價
    額。
據上論斷，應依刑事訴訟法第273條之1第1項、第299條第1 項前
段，判決如主文。
本案經檢察官楊仲萍提起公訴，檢察官高上茹、黃怡文、陳中順
到庭執行職務。
中　　華　　民　　國　　111 　年　　6 　　月　　24　　日
                  刑事第五庭    法  官  魏瑞紅
以上正本證明與原本無異。
如不服本判決應於收受本判決後20日內向本院提出上訴書狀，上
訴書狀應敘述具體理由。上訴書狀未敘述上訴理由者，應於上訴
期間屆滿後20日內補提理由書狀於本院(均須按他造當事人之人
數附繕本 )「切勿逕送上級法院」。 
中　　華　　民　　國　　111 　年　　6 　　月　　24　　日
                                書記官  呂苗澂

附錄論罪科刑法條：
刑法第339條第1項
意圖為自己或第三人不法之所有，以詐術使人將本人或第三人之
物交付者，處5 年以下有期徒刑、拘役或科或併科50萬元以下罰
金。
刑法第30條第1項前段
幫助他人實行犯罪行為者，為幫助犯。雖他人不知幫助之情者，
亦同。
幫助犯之處罰，得按正犯之刑減輕之。